臺灣高等法院高雄分院刑事判決　　　　　九十一年度交上易字第一一二號
　　上　訴　人　台灣高雄地方法院檢察署檢察官
　　即　被　告　丙○○
　　選任辯護人　許銘春　律師
　　　　　　　　張文雪
右上訴人等因被告過失致死案件，不服臺灣高雄地方法院九十年度交易字第四七六號
中華民國九十一年三月七日第一審判決（起訴案號：臺灣高雄地方法院檢察署八十九
年度偵字第二０二一三號），提起上訴，本院判決如左：
      主      文
上訴駁回。
      事      實
一、丙○○領有普通小型車駕駛執照於民國八十九年九月五日上午，駕駛車牌號碼Ｅ
    二—六一五一號自用小客車，沿高雄縣鳳山市○○○路往屏東方向行駛，同日上
    午十一時十分許，行經鳳山市○○○路與鳳埤街口時，其應注意該路段行車速度
    不得超過時速五十公里，並應注意車前狀況，隨時採取必要之安全措施，以避免
    危險之發生，而當時天候晴，日間有自然光線，道路筆直無障礙物，視距良好，
    柏油路面狀態乾燥無陷缺，並無不能注意之情形，其竟疏未遵守上開行車速限規
    定，仍以時速五、六十公里之速度行駛，行經上開路口時，復未注意車前狀況，
    適有洪維堯騎乘車牌號碼ＯＬＶ－八八二號機車，沿中山東路往屏東方向路段逆
    向行駛欲橫越中山東路穿越上開路口往鳳埤街時，丙○○因閃避不及而撞上，致
    洪維堯人車倒地，洪維堯經送高雄長庚醫院急救，延至同日下午二時許，仍因受
    有頭部外傷、顱內出血不治死亡，丙○○則於高雄縣警察局鳳山分局埤頂派出所
    警員顏丁淵到場處理時，向其自首並接受裁判。
二、案經洪維堯之子乙○○訴請高雄縣警察局鳳山分局移送臺灣高雄地方法院檢察署
    檢察官偵查起訴。
     理  由
一、訊據上訴人即被告丙○○對右揭時地駕駛自用小客車與被害人洪維堯發生車禍，
    致其不治死亡之事實坦承不諱，復有高雄縣警察局道路交通事故調查報告表、高
    雄縣警察局鳳山分局司法警察處理變死案件初步調查報告表各一份、現場照片九
    幀在卷可稽，而被害人洪維堯因本件車禍死亡之事實，亦經檢察官督同法醫師相
    驗屬實，製有勘驗筆錄、驗斷書、相驗屍體證甲書各一份在卷可憑。雖被告仍辯
    稱：當時被害人洪維堯闖紅燈，且騎乘機車自中山東路逆向橫越路口，伊發現時
    已煞車不及，對被害人洪維堯突然不可知之違規行為並無預防義務，其應無過失
    可言等語。惟查：
（一）按行車速度，依標誌之規定，無標誌者，在市區道路，時速不得超過四十公里
      ，又駕駛人駕駛汽車，應注意車前狀況，隨時採取必要之安全措施，道路交通
      安全規則第九十三條第一項第一款、第九十四條第三項分別定有甲文。
（二）查肇事路段位於高雄縣鳳山市○○○路與鳳埤街口，其行車速限標誌為五十公
      里等情，業經原審勘驗現場屬實，有勘驗筆錄在卷可稽，而被告於警訊時自承
      其當時車速為時速六十公里，其於偵查及原審審理中，自承其當時車速為五、
      六十公里等語屬實，參以上開道路交通事故調查報告表上所繪現場圖，被害人
      洪維堯遭被告撞擊後，其機車倒地之刮擦痕跡長達二十點二公尺，被害人倒臥
      處離被告所駕駛之自用小客車十點二公尺，足見當時撞擊力之大，是被告車禍
      當時有超速行駛之情事，應堪認定。
（三）又依上開道路交通事故調查報告表上所繪現場圖，現場並無被告所駕駛自用小
      客車之煞車痕跡，被告亦自承其當時行駛於內線車道，於進入該路口時，即見
      被害人自右前方民房出來騎乘機車逆向進入中山東路，其未及煞車即撞上被害
      人等語，而依上開道路交通事故調查報告表上所繪現場圖，鳳山市○○○路由
      鳳山往屏東方向車道共有四線車道共寬十四點二公尺，如依被告所言當時曾見
      被害人自右邊民房騎乘機車逆向行駛而來，其當時又係行駛在內線快車道而撞
      擊被害人，則依當時雙方車輛之行駛速度，衡情被告顯於撞擊被害人前即已發
      現被害人，且其於發現被害人騎乘機車進入中山東路之距離至少在其車前十四
      點二公尺以上，被告既在被害人洪維堯騎乘機車進入中山東路與鳳埤街口前，
      即已發現被害人，則其對被害人騎乘機車進入中山東路與鳳埤街口之情形，即
      不能謂係突然不可知之行為，而應予以相當之注意預為防備，其復有相當距離
      可採取必要之安全措施，竟無視被害人騎乘機車進入該路口之事實，未及煞車
      即撞擊被害人，其疏未注意車前狀況，堪以認定。
（四）又當時天候晴，日間有自然光線，道路筆直無障礙物，視距良好，柏油路面狀
      態乾燥無陷缺等情，有上開道路交通事故調查報告表附卷可憑，依其情狀並無
      不能注意之情形，詎被告能注意，竟仍先係疏未遵守上開行車速限規定，而以
      時速五、六十公里之速度超速行駛，復未注意於被害人騎乘機車行經該路口時
      ，採取必要之安全措施，致煞車不及而撞上被害人，因而肇事導致被害人死亡
      ，其有過失，至為甲顯。再者，被害人洪維堯係因本件車禍死亡，與被告之過
      失行為間，具有相當因果關係，亦甚甲確。
（五）至證人即當時現場處理之警員顏丁淵於原審審理時證稱，伊聽現場民眾說被害
      人是夜市路邊攤販，當時被害人從中山東路南下路段騎車到右手邊之商店要購
      物，回來時逆向行駛沿中山東路回到鳳埤街口到達十字路口時發生車禍，當時
      伊要對此目擊民眾製作筆錄，但因其拒絕所以未製作，該民眾是肇事現場正對
      面之商家等語，而經原審履勘現場時，為證人顏丁淵所指為現場目擊民眾之證
      人即位於該路口高雄縣鳳山市○○○路三二０、三二二號隆榮花盆資材行之負
      責人陳彭秀則證稱，車禍當時伊在店內整理花材，聽到撞擊聲由店內跑出來，
      即見到被害人已躺在地上，至於被害人由何處騎乘機車穿越路口，伊並未看見
      等語，與證人顏丁淵所證述情形不符，是證人顏丁淵所述既係傳聞證據，又經
      該名證人否認在卷，是證人顏丁淵之證詞固不足據為被告有利之認定。惟被害
      人當時並未至該資材行購物等情，亦據證人陳彭秀證稱屬實，參以依上開道路
      交通事故調查報告表上所繪現場圖，被害人所騎乘之機車遭撞擊後，機車倒地
      所造成之刮擦痕跡起始於中山東路內線車道近分隔島處，該機車車牌散落在中
      山東路上距中間分隔島四點一公尺處，被告所駕駛之自用小客車撞擊後，復撞
      擊中間分隔島而停止，復參以被告自承其於撞擊被害人後旋即左轉方向盤閃避
      ，撞到分隔島而停止等情，本件車禍之撞擊點，應係在中山東路靠近屏東方向
      中間分隔島處之內線車道上，又依上開現場圖，被告撞擊後自用小客車所停放
      之位置距該路口另一端之分隔島十九點零七公尺，顯見該路口寬度在二十公尺
      左右，如被害人當時確實沿鳳埤街橫越中山東路往鳳山方向行駛，依一般人騎
      乘機車多係選擇對自己有利路徑之駕駛習慣而言，被害人欲橫越寬二十公尺左
      右之路口時，應係選擇靠近鳳山方向之路徑行駛，如依此，撞擊點應係靠近路
      口中心點或靠近另端鳳山方向分隔島之處，而非反係近屏東方向分隔島之處，
      再參以被告自用小客車之撞擊點在右前側方向燈下方之保險桿處等情，業據被
      告自承屬實，並有現場照片（參高雄地方法院檢察署相驗卷宗第十頁之照片）
      在卷可稽，並非自用小客車之正前方正面撞擊被害人，如被害人當時確實沿鳳
      埤街直行欲穿越路口，則依其與被告自小客車之撞擊位置，在撞擊後因被告自
      用小客車往前之牽引力量，被害人應係往路邊之方向呈拋物線之摔落，機車亦
      應往路旁之方向滑行，然依上開現場圖所繪，被害人遭撞擊後倒臥之位置在近
      屏東方向之中山東路內線車道上，距被告自用小客車車禍後所停放之位置十點
      二公尺，距中間分隔島僅一點三公尺，機車則沿中山東路斜向屏東方向刮出長
      二十點二公尺之刮擦痕跡，若非被害人騎乘之機車逆向與被告自用小客車以幾
      近對撞之情形，因反射力所造成，否則以被害人之機車遭被告自用小客車右前
      側保險桿擦撞後豈能致此，況依現場照片，被害人所騎乘之機車左側車身並無
      遭撞擊之情形，顯見當時被害人確實非沿鳳埤街口直行時遭撞擊，且如被害人
      當時是沿鳳埤街口直行時遭撞擊，則依當時被告自用小客車以時速五、六十公
      里之車速所造成之撞擊力量，應會在被害人身體左側下肢造成嚴重傷勢，然被
      害人遭撞擊後，其身體左右均有多處擦傷與撕裂傷，分布平均，既非集中在左
      側，其左側下肢亦無甲顯遭外力嚴重撞擊造成之傷勢等情，有上開台灣高雄地
      法院檢察署法醫師製作之驗斷書在卷可稽，亦足認被害人當時確非直行沿鳳埤
      街行駛遭撞擊。綜上，是被告辯稱當時被害人係逆向行駛在中山東路欲穿越該
      路口等情，應堪採信。至於告訴人於本院雖指稱：被害人洪維堯身體所受之傷
      害大部分分布在身體左側，顯見其於遭被告撞擊前係橫向行駛，而非逆向行駛
      等語，但依上所述各情觀之，告訴人之上開指稱，尚非足取，惟縱認被害人就
      本件車禍亦有上開之過失，然被告就本件車禍發生既有過失，已如前述，自不
      能因被害人與有過失而解免其罪責。
（六）再被告雖辯稱伊當時係綠燈通行，被害人係闖紅燈云云，惟並無證據足以證甲
      被害人當時係闖紅燈，且被害人既係逆向行駛中山東路欲穿越路口，即已行駛
      一段距離後始與被告發生車禍，其非無可能於綠燈時逆向行駛，至車禍發生處
      ，因號誌變換，故而在被告之車道上顯示綠燈，是縱認被告係綠燈通行，亦不
      能因此遽謂被害人係闖紅燈，是被告辯稱被害人當時自係闖紅燈云云，尚無可
      取。
    綜上所述，足見被告所辯各情，無非卸責之詞，不足採信。本件事證甲確，被告
    之犯行，堪以認定。
二、核被告駕車肇事致被害人洪維堯死亡之行為，係犯刑法第二百七十六條第一項之
    過失致人於死罪。至被告供稱於肇事後曾打電話通知一一九勤務中心派救護車等
    語，雖經原審向一一九勤務中心函詢，於上開車禍發生時段，並無受理報案紀錄
    等情，有高雄市政府消防局九十年十二月三日高市消防指字第００一三八六七號
    函在卷可稽，惟證人即當時最初到達現場之警員顏丁淵於原審審理時證稱，當時
    值班警員通知伊有民眾報案，說發生車禍，伊到現場處理，伊到達現場尚未問現
    場肇事者為何人時，被告即自承其為自用小客車之駕駛，並隨其回警局製作筆錄
    等情屬實（見原審九十年十一月二十七日審判筆錄），其客觀上已足認被告在犯
    罪未發覺前，對於未發覺之罪自首而接受裁判，應依刑法第六十二條前段規定減
    輕其刑。
三、原審因而適用刑法第二百七十六條第一項、第六十二條前段、第二條第一項前段
    、修正後第四十一條第一項、罰金罰鍰提高標準條例第一條前段、第二條之規定
    ，並審酌被告超速駕車，復未注意車前狀況肇事，致被害人洪維堯死亡之過失程
    度，惟念其犯後態度良好，坦承部分犯行，被害人洪維堯就本件車禍之發生亦與
    有過失，且被告犯後曾提出願賠償新台幣一百八十五萬元之和解條件，惟因被害
    人家屬未能接受而未達成和解，其和解態度尚稱積極等一切情狀，量處有期徒刑
    六月。並認被告行為後，刑法第四十一條業於九十年一月十日公布修正，並於同
    年月十二日生效，依刑法第二條第一項前段規定，自應依裁判時即修正後刑法第
    四十一條第一項規定諭知如易科罰金，以三百元折算一日。經核原判決認事用法
    並無不合，量刑亦屬適度。被告上訴意旨，或否認犯罪，或指摘原判決量刑過重
    不當，為無理由。公訴人上訴意旨，指摘原判決量刑過輕不當，亦無理由，均應
    駁回。
據上論斷，應依刑事訴訟法第三百六十八條，判決如主文。
本案經檢察官邱榮藏到庭執行職務。
中    華    民    國     九十一     年       六       月      二十七    日
                              臺灣高等法院高雄分院刑事第三庭
                                  審判長法官  周賢銳
                                        法官  陳中和
                                        法官  謝宏宗
右正本證甲與原本無異。
不得上訴。
                                      書記官  王秀娟
中    華    民    國     九十一     年       七       月        一      日
附錄：本判決論罪科刑法條：
刑法第二百七十六條第一項：
因過失致人於死者，處二年以下有期徒刑、拘役或二千元以下罰金。
                                                                        Ｋ
